臺灣桃園地方法院民事裁定　　　　　　　　100年度消債聲字第56號
聲　請　人　楊淑惠
即 債 務人
上列聲請人聲請消費者債務清理事件，本院裁定如下：
    主  文
債務人楊淑惠不免責。
    理  由
一、按法院為終止或終結清算程序之裁定確定後，除別有規定外
    ，應以裁定免除債務人之債務，消費者債務清理條例（下稱
    消債條例）第132 條定有明文。又法院裁定開始清算程序後
    ，債務人有薪資、執行業務所得或其他固定收入，而普通債
    權人之分配總額低於債務人聲請清算前2 年間，可處分所得
    扣除自己及依法應受其扶養者所必要生活費用之數額者，法
    院應為不免責之裁定，但債務人證明經普通債權人全體同意
    者，不在此限，復為同條例第133 條所明定。次按「債務人
    有下列各款情形之一者，法院應為不免責之裁定，但債務人
    證明經普通債權人全體同意者，不在此限：一、於7 年內曾
    依破產法或本條例規定受免責；二、隱匿、毀損應屬清算財
    團之財產，或為其他不利於債權人之處分；三、捏造債務或
    承認不真實之債務；四、因浪費、賭博或其他投機行為，致
    財產顯然減少或負擔過重之債務，而生開始清算之原因；五
    、於清算聲請前1 年內，已有清算之原因，而隱瞞其事實，
    使他人與之為交易致生損害；六、明知已有清算原因之事實
    ，非基於本人之義務，而以特別利於債權人中之一人或數人
    為目的，提供擔保或消滅債務；七、隱匿、毀棄、偽造或變
    造帳簿或其他會計文件之全部或一部，致其財產之狀況不真
    確；八、故意於財產及收入狀況說明書為不實之記載，或有
    其他故意違反本條例所定義務之行為」消債條例第134 條亦
    有明文。
二、經查，本件聲請人即債務人之消費者債務清理事件，前經本
    院於民國99年10 月7日裁定開始清算程序（本院99年度司執
    消清字第105號，下稱本院執消清卷），並於100年4月6日終
    止清算程序復於同年4 月26日確定。又依本院消債執行程序
    原審依職權查詢債務人之稅務電子閘門資料查詢所示，債務
    人名下除有部分零股外，尚有94年出廠之自用小客車1輛（
    見執消清卷第51頁、第52頁）。嗣經全體債權人同意，上述
    自用小客車以現金新台幣（下同）18萬元估算，並連同20,4
    36元之保單價值準備金，總計200,436 元之代處分金解繳至
    本院作為清算財團財產（見執消清卷第125 頁）。是本件於
    清算程序階段，全體無擔保及無優先權之債權人所得分配之
    總額即為上述200,436 元。另依債務人於本院99年度司執消
    債更字第29號（下稱執消更卷）更生程序執行階段，所提出
    之更生計畫（見執消更卷第96頁），其自陳聲請更生前2 年
    之所得為447,648 元，前2 年之必要支出為293,568 元，兩
    者相減後剩餘154,080 元，則本件債務人之全體無擔保及無
    優先權之債權人所得分配總額200,436 元，顯未低於上述債
    務人於聲請更生前2 年所得扣除必要支出後之剩餘154,080
    元。是本件債務人並無上開消債條例第133 條不予免責之情
    事。
三、本件債務人雖未構成消債條例第133 條不予免責之要件，惟
    依各債權人所提出債務人之歷史消費明細以觀，債務人在其
    經濟情況不佳之情況下，尚未能量入為出，節儉過日，仍向
    銀行預借現金及小額貸款，且有多筆非必要性之日常生活支
    出，顯已逾越己身能力甚或較一般有正常收入者均為豐厚之
    消費行為，茲分述如下：
  (一)依債權人上海商業儲蓄銀行股份有限公司提出之債務人消費
    紀錄明細觀之，債務人90年6 月21日於凱芫國際股份有限公
    司消費17,802元、90年6 月26日、90年7 月17日、90年8 月
    3 日、91年4 月19日、91年7 月23日、91年9 月30日、91年
    10月24日於晃慶商行消費20,000元、15,000元、4,000 元、
    7,000 元、10,000元、20,000元、15,000元，90年7 月5 日
    於天廚菜館消費1,125 元，90年7 月22日於福利川菜消費2,
    691 元，90年9 月19日、90年11月2 日於康尼雅國際有限公
    司消費9,000 元、20,500元；預借現金部分：90年9 月3 日
    信用卡預借現金10,000元（見本院卷第22頁、執消清卷第18
    2 頁）。
  (二)依債權人國泰世華銀行股份有限公司提出之債務人消費紀錄
    明細觀之，債務人90年9 月5 日於凱粵樓餐消費840 元，90
    年9 月9 日於統領百貨消費1,242 元，90年9 月19日於康尼
    雅國際有限公司消費25,000元，90年10月14日於新光三越百
    貨消費1,500 元，90年10月14日、90年10月22日、90年11月
    28日、90年11月30日、90年12月28日、91年1 月28日、91年
    1 月30日、91年7 月23日、91年9 月30日、91年10月24日、
    91年12月6 日、91年12月13日、91年12月26日於晃慶商行消
    費9,000 元、8,730 元、8,000 元、5,000 元、8,000 元、
    7,000 元、10,000元、12,000元、15,000元、5,000 元、5,
    000 元、5,000 元、7,000 元，90年11月10日於明石日本料
    理有限公司消費737 元，90年12月1 日於法服飾有限公司消
    費2,200 元，90年12月20日於公爵西餐廳消費878 元，90年
    12月23日、90年2 月9 日於興興餐廳魚翅專賣店消費1,258
    元、1,384 元，91年2 月12日於渼渼精品服飾店消費2,800
    元，91年2 月15日於富貴樓中餐廳消費8,140 元，91年3 月
    6 日於貳拾壹世紀西餐廳消費1,078 元，91年7 月17日於福
    利川菜消費2,864 元，91年12月1 日於鴻網科技消費8,700
    元，92年5 月8 日、92年8 月12日於琴妮麗品企業有限公司
    消費13,200元、8,972 元，92年6 月3 日於花朵服飾有限公
    司消費3,670 元，92年6 月15日於台塑餐飲消費704 元，92
    年6 月26日、92年7 月29日於和信電訊繳費3,699 元、3,70
    0 元，92年7 月8 日於貝多分西餐廳消費10,613元；預借現
    金部分：90年8 月27日預借30,000元（見本院卷第36頁、第
    37頁，執消清卷第170 頁、第171 頁）。
  (三)債權人玉山銀行股份有限公司則具狀表示，債務人91年8 月
    19日於旦之美股份有限公司消費10,000元，91年8 月26日於
    孟荷服裝行消費3,900 元，91年9 月30日於晃慶商行消費10
    ,000元，另於91年10月29日預借現金10,000元、92年1 月29
    日預借現金5,000元、92年1 月29日預借現金10,000 元、92
    年2 月26日預借現金10,000元、92年2 月27日預借現金5,00
    0 元、92年2 月27日預借現金5,000 元、92年8 月5 日預借
    現金12,000元、92年8 月14日預借現金5,000 元（見本院卷
    第39頁、第53頁）。
  (四)依債權人台新國際商業儲蓄銀行股份有限公司則提出之債務
    人每月消費記錄明細所示，債務人90年2 月、11月、12月、
    91年1 月、7 月、10月、12月、92年1 月於晃慶商行消費22
    ,700元、15,000元、13,000元、7,000 元、18,000元、15,0
    00元、25,000元、30,000元，90年5 月、6 月於凱芫國際股
    份有限公司消費29,567元、8,100 元，90年8 月於紅拱門泰
    式餐廳消費1,111 元，90年10月於貳拾壹世紀西餐廳消費1,
    024 元，90年11月於遠百企業股份有限公司消費4,465 元，
    91年3 月於壽司芳餐廳消費836 元，91年4 月於雅筑國際股
    份有限公司消費5,500 元，91年12月、92年1 月、92年2 月
    、92年3 月於和信電訊繳費3,121 元、3,373 元、3,457 元
    、3,471 元，92年2 月於美枝百貨行消費8,500 元，92年2
    月於喜多餐廳消費1,584 元，92年2 月於人道素菜行消費11
    ,000元，92年6 月於新平價餐廳消費1,309 元，2 年8 月於
    代官山咖啡館消費480 元；預借現金部分：92年1 月預借95
    ,000元、92年2 月預借30,000元、92年3 月預借25,000元、
    92年4 月預借25,000元、92年5 月預借5,000 元、92年6 月
    預借10,000元、92年7 月預借26,000元（見本院卷第30頁至
    第32頁）。
  (五)另債權人良京實業股份有限公司具狀表示，債務人前於92年
    4 月10日向原債權人台東企銀以開立第2 間分店為由須營運
    周轉資金，貸款50萬元，惟於5 個月後即92年9 月11日起遲
    延繳款，經查經濟部商業司網址除債務人原先經營之美容店
    外，並無其他分店登記，是債務人之貸款計畫顯有不實而生
    投機浪費之情（見本院卷第41頁至第50頁，執消清卷第157
    頁至第167 頁）。
  (六)綜上，債務人於其經濟狀況不佳無法負擔還款之際，猶持續
    向債權銀行預借現金及申請小額信用貸款，並有其他高額之
    服裝飾品、餐廳飲食、百貨公司、電信費用等多筆非必要性
    支出，造成惡化負債情形；另依債務人向本院聲請更生程序
    時，所提出之財團法人金融聯合信用中心當事人綜合信用報
    告書所載，債務人之信用卡最早於92年2 月4 日即有停用之
    情事（見本院98年度消債更字第391 號卷第17頁）至隔年8
    月即全部停用，對照上開債務人之消費記錄，顯見債務人於
    所得來源固定時，即未能量入為出，且有多筆非必要性支出
    ，嗣後亦因個人所得及支出未能平衡，致生目前1,953,845
    元之債務，足認債務人過度消費行為亦為開始清算之原因，
    核與消債條例第134 條第4 款所稱「浪費、賭博或其他投機
    行為，致財產顯然減少或負擔過重之債務」等不免責事由相
    當。至於消費者債務清理條例第13 5條係規定債務人於具備
    第134 條各款不免責事由且情節輕微者，復兼顧債權人全體
    受償情形及盱衡其他情狀，使債務人免責亦無悖當事人間權
    益之均衡維護而言，惟本件債務人既有浪費等可歸責於其自
    身之事實，致債務持續積累，難認違背情節輕微，顯無該條
    適用餘地。另外，本件普通債權人亦均以書狀為不免責之表
    示，債務人復無提出其他事證證明已經全體普通債權人同意
    ，故應不予其免責。
四、依首開說明，本件聲請人不得免責，爰裁定如主文。
中    華    民    國    100    年     8   月    2     日
                        民事第二庭  法  官  高明德
以上正本證明與原本無異。
如不服本裁定，應於裁定送達後10日內，以書狀向本院提出抗告
，並繳納抗告費新臺幣1千元。
中    華    民    國    100    年     8   月    2     日
                                    書記官  崔青菁